臺灣彰化地方法院刑事判決
111年度交易字第321號
公  訴  人  臺灣彰化地方檢察署檢察官
被      告  許曉天



上列被告因過失傷害案件，經檢察官提起公訴（110年度調偵字
第821號），本院判決如下：
    主    文
許曉天犯過失傷害罪，處有期徒刑肆月，如易科罰金，以新臺幣
壹仟元折算壹日。
    犯罪事實
一、許曉天於民國110年6月3日19時19分許，駕駛車牌號碼000-0
    000號自用小客車（下稱A車），沿彰化縣彰化市長壽街由東
    往西方向行駛，行至該路段與長興街口時，本應注意車輛行
    駛至無號誌之交岔路口，應減速慢行，並作隨時停車之準備
    ，而依當時天候晴，夜間有照明，柏油路面乾燥無缺陷、無
    障礙物，視距良好，並無不能注意之情事，竟疏未注意及此
    而貿然前行，適陳銘宏（原名：陳名煌）駕駛車牌號碼0000
    -00號自用小客車（下稱B車）搭載鄭淑文（原名：陳鄭方琇
    ），沿長興街由南往北方向行駛至上開交岔路口，亦疏未注
    意左方車應暫讓右方車先行，而貿然直行，A、B車閃避不及
    而發生碰撞，致陳銘宏受有外傷性頸椎第四、五、六、七節
    椎間盤突出等傷害；鄭淑文則因上開車禍之急性外傷及自身
    慢性退化，而受有頭部外傷，頸部挫傷合併疑頸部關節韌帶
    扭傷，外傷性第四到五、第五到六、第六到七頸椎間盤突出
    ，第五第六至第七雙側頸椎間盤突出壓迫神經根等傷害。
二、案經陳銘宏、鄭淑文訴由彰化縣警察局彰化分局報告臺灣彰
    化地方檢察署檢察官偵查起訴。
    理    由
一、以下引用之供述證據與非供述證據，檢察官、被告許曉天於
    本院審理時，均未爭執證據能力，且本院審酌各該證據均非
    屬違法取得之證據，復經本院於審判期日就該等證據進行調
    查、辯論，是以依法均作為證據使用。
二、得心證之理由：
　　訊據被告固不否認，有於上開時地，駕駛A車與由告訴人陳
    銘宏所駕駛、搭載告訴人鄭淑文之B車發生碰撞，惟矢口否
    認有何過失傷害犯行，辯稱：進入路口時我減速，也有確認
    左右沒有來車；又本案車速不快，告訴人二人傷勢不可能這
    麼嚴重云云。經查：
　㈠被告有於上開時地，駕駛A車與由告訴人陳銘宏所駕駛、搭載
    告訴人鄭淑文之B車發生碰撞一節，業據被告坦承不諱（見
    警卷第4至5頁、第11982號偵卷第16頁、本院卷第221至222
    頁），核與證人即告訴人陳銘宏、鄭淑文於警詢及偵查中之
    證述相符（見警卷第10、16頁、第11982號偵卷第16頁），
    並有道路交通事故現場圖、調查報告表㈠、㈡-1各1件、現場
    照片18張、行車紀錄器影像翻拍照片3張在卷可稽（見警卷
    第31至35、41至61頁），並據本院當庭勘驗B車行車紀錄器
    影像（見本院卷第43頁，勘驗內容詳下述㈡⒉），則上開客觀
    事實可以認定。
　㈡關於本案車禍發生之原因，本院審酌卷附證據而判斷如下：
　⒈按行車速度，依速限標誌或標線之規定，無速限標誌或標線
    者，應依下列規定：二、行經設有彎道、坡路、狹路、狹橋
    、隧道、學校、醫院標誌之路段、道路施工路段、泥濘或積
    水道路、無號誌之交岔路口及其他人車擁擠處所，或因雨霧
    致視線不清或道路發生臨時障礙，均應減速慢行，作隨時停
    車之準備。又行至無號誌或號誌故障而無交通指揮人員指揮
    之交岔路口，支線道車應暫停讓幹線道車先行。未設標誌、
    標線或號誌劃分幹、支線道者，少線道車應暫停讓多線道先
    行；車道數相同時，轉彎車應暫停讓直行車先行；同為直行
    車或轉彎車者，左方車應暫停讓右方車先行。但在交通壅塞
    時，應於停止線前暫停與他方雙向車輛互為禮讓，交互輪流
    行駛。道路交通安全規則第93條第1項第2款、第102條第1項
    第2款分別定有明文。
　⒉本院當庭勘驗B車行車紀錄器影像，結果如下：錄影時間19時
    14分49秒，行車紀錄器所在車輛進入長興街，畫面可以看到
    長興街與長壽街口並無號誌，行車紀錄器所在車輛在進入路
    口時有稍微放慢速度，進入路口時可以看到行車紀錄器右方
    駛來一部自小客車，該部自小客車沒有看到有減慢速度的狀
    況，之後兩車在錄影時間19時14分58秒發生擦撞，裝設行車
    紀錄器的車輛隨即停止等情，有勘驗筆錄存卷可參（見本院
    卷第43頁）。
　⒊綜合上開B車行車紀錄器影像、道路交通事故現場圖、現場照
    片可知，車禍發生之長壽街與長興街口，並無交通號誌，又
    被告所駕駛之A車為右方車，告訴人二人所在之B車則為左方
    車，而B車在進入長壽街與長興街口前有減慢車速，但未見A
    車在進入路口前有減速之狀況。揆諸前揭規定，被告駕車行
    經無號誌之交岔路口，應減速慢行，並作隨時停車之準備，
    但被告卻未減速即進入上開路口，是被告有違反前揭義務甚
    明。
　⒋被告雖辯稱自己進入路口時有減速，也有確認左右沒有來車
    云云，惟觀諸前揭B車行車紀錄器影像及勘驗結果可知，B車
    先進入上開路口，之後才看到A車進入路口，且未見A車在進
    入路口前有減速之狀況。是以被告所辯，顯然與上開B車行
    車紀錄器影像及勘驗結果不符，難以採認。
　⒌至於告訴人陳銘宏所駕駛之B車為左方車，其行經無號誌交叉
    路口，未停車讓右方之A車先行，就本案車禍亦與有過失，
    但仍不能解免被告之過失責任。另外，告訴人於本院審理中
    主張被告是轉彎車等語（見本院卷第225頁），但檢察官並
    未作此主張，且觀諸B車行車紀錄器影像，看不出被告所駕
    駛之A車有轉彎或準備轉彎之跡象，是告訴人上開主張難以
    採認。
　⒍本案經送請交通部公路總局臺中區監理所彰化縣區車輛行車
    事故鑑定委員會鑑定，亦認定：告訴人陳銘宏駕駛自用小客
    車，夜晚行至無號誌交叉路口，左方車未暫停讓右方車先行
    ，為肇事主因；被告駕駛自用小客車，夜晚行經無號誌交叉
    路口，殊未減速慢行，作隨時停車之準備，為肇事次因等情
    ，有鑑定意見書附卷可查（見第821號調偵卷第31至33頁）
    ，亦同此認定。
　⒎從而，被告行經無號誌交叉路口，違反「減速慢行，作隨時
    停車之準備」之義務，且被告並無不能注意之情事，是被告
    就本案車禍發生顯有過失。　
　㈢告訴人二人於車禍後就醫，經診斷各受有如犯罪事實所示傷
    害，但被告以前辭置辯，則告訴人二人是否因本案車禍而各
    受有如犯罪事實所示傷害？本院審酌證據判斷如下：
　⒈告訴人陳銘宏於110年6月3日至林新醫院門診，之後於同年6
    至9月間，數次至同醫院門診複查，經該醫院診斷其受有外
    傷性頸椎第四、五、六、七節椎間盤突出之傷害；另於110
    年6月12日以後，因頸部椎間盤突出等問題，至秀傳紀念醫
    院就診；於110年12月13日，至臺中榮民總醫院埔里分院神
    經外科就診等節，有林新醫院110年9月7日診斷證明書1件及
    111年8月25日函覆病歷資料、秀傳紀念醫院病歷資料、臺中
    榮民總醫院埔里分院病歷資料各1份附卷可查（見警卷第21
    頁、本院卷133至142、101至125、第85至91頁），且被告對
    於客觀上醫院診斷結果並無意見，則告訴人陳銘宏經診斷受
    有上開傷害一節，可以認定。
　⒉告訴人鄭淑文於110年6月3日至彰化基督教醫院急診，經診斷
    受有頭部外傷、頸部挫傷合併疑頸部關節韌帶扭傷之傷害；
    之後於同年6月16日至林新醫院住院，經診斷受有外傷性第
    四到五、第五到六、第六到七頸椎間盤突出之傷害；再於11
    0年7月7日至林新醫院住院，經診斷受有第五第六至第七雙
    側頸椎間盤突出壓迫神經根之傷害，並於同年7至9月間持續
    至同醫院門診複查；另於110年6月26日以後，因頸椎間盤突
    出壓迫神經根，至員林基督教醫院就診；於111年4月13日，
    因頸椎第四、五節椎間盤突出合併雙側神經根壓迫，至臺中
    榮民總醫院埔里分院住院並進行手術等情，有彰化基督教醫
    院110年6月4日診斷書及110年7月21日函覆病歷資料、林新
    醫院110年6月21日診斷證明書、110年8月17日診斷證明書、
    110年9月7日診斷證明書、110年11月2日診斷證明書、111年
    5月12日病歷資料、111年8月25日函覆病歷資料，員林基督
    教醫院病歷資料，臺中榮民總醫院埔里分院診斷證明書各1
    份在卷可按（見警卷第23至29頁、本院卷第127、133、143
    至178、67至83、205至211頁），且被告對於客觀上醫院診
    斷結果並無意見，則告訴人鄭淑文經診斷受有上開傷害一節
    ，可以認定。
　⒊關於告訴人二人上開傷勢之成因，經本院函詢各醫院之結果
    如下：
　①鄭淑文於111年6月3日急診，當日安排之檢查無法診察椎間盤
    之狀況。鄭淑文於急診後，因頸部疼痛及手麻至神經外科求
    診，檢查發現為頸神經壓迫。頸部椎間盤突出壓迫神經根等
    問題，無法判斷成因，可能和外傷有關等情，有彰化基督教
    醫院110年7月21日函為證（見本院卷第127頁）。
　②由核磁共振影像顯示，陳銘宏頸椎4-5節、5-6節、6-7節椎盤
    輕微突出。其成因多為慢性壓力造成，急性外力也不能排除
    。另鄭淑文於110年7月8日行頸椎5-6節、6-7節椎間盤切除
    手術，其中5-6節為鈣化椎盤壓迫神經（慢性病變），6-7節
    為椎盤破裂壓迫神經（可能外力），綜上，頸椎病變為慢性
    退化、合併急性外傷所造成等情，有林新醫院111年8月25日
    函附卷可稽（見本院卷第133、135、143頁）。
　⒋綜合上開病歷資料可知：
　①告訴人陳銘宏於110年6月3日車禍當天即至林新醫院就診，當
    時即已診斷受有頸椎4-5節、5-6節、6-7節椎盤輕微突出。
    上開頸椎4-5節、5-6節、6-7節椎盤輕微突出，其成因固然
    多為慢性壓力造成，但也不能排除是急性外力所致。則綜合
    告訴人陳銘宏於車禍發生當日即已就醫、當日診斷結果，以
    及醫師說明，則告訴人陳銘宏受有上開傷勢，係因本案車禍
    之急性外力所致，應可認定。
　②告訴人鄭淑文於110年6月3日車禍當天至彰化基督教醫院急診
    ，當時雖僅診斷受有頭部外傷、頸部挫傷合併疑頸部關節韌
    帶扭傷等傷害，但當日安排之檢查無法診察椎間盤之狀況。
    又告訴人鄭淑文於急診後，因頸部疼痛及手麻至該醫院神經
    外科求診，並於同年月16日至林新醫院並持續就診，而經診
    斷受有外傷性第四到五、第五到六、第六到七頸椎間盤突出
    ，第五第六至第七雙側頸椎間盤突出壓迫神經根等傷害。且
    經林新醫院函覆，其第5至6節為鈣化椎盤壓迫神經，成因為
    慢性病變，第6至7節為椎盤破裂壓迫神經，成因可能為外力
    所造成，綜合而言，告訴人鄭淑文之頸椎病變為慢性退化、
    合併急性外傷所造成。從而，可知告訴人鄭淑文於110年6月
    3日車禍當天已然有頸部受傷之情形，只是當日並未診察椎
    間盤之狀況，且告訴人鄭淑文於車禍後10幾日，即已至醫院
    診察，經診斷受有上開頸椎間盤突出、壓迫神經根等傷害，
    其中第6至7節為椎盤破裂壓迫神經，成因可能為外力所造成
    ，是以綜合告訴人鄭淑文就醫之時序、外觀及病徵，足認告
    訴人鄭淑文受有上開傷勢，係因自身慢性退化及本案車禍之
    急性外傷所致。
　③從而，告訴人二人所受如犯罪事實欄所示傷害，其中告訴人
    陳銘宏部分係因車禍之急性外傷所致，告訴人鄭淑文部分則
    係因自身慢性退化及本案車禍之急性外傷所致。足見被告過
    失行為，與告訴人二人所受如犯罪事實欄所示傷害，均有因
    果關係甚明。至於被告前揭所辯，與上開醫院病歷資料及回
    函不符，自難採認。
　㈣綜上所述，被告所辯洵無足採。本案事證明確，被告犯行可
    以認定，應予論罪科刑。
三、論罪科刑：
　㈠核被告所為，係犯刑法第284條前段之過失傷害罪。被告以一
    過失行為，同時致告訴人陳銘宏、鄭淑文受傷，為同種想像
    競合犯，爰依刑法第55條規定，論以一過失傷害罪。
　㈡被告於犯罪後，在有偵查犯罪職權之機關或公務員發覺其犯
    罪前，向前往現場處理之警員，承認其為肇事人而自首並接
    受裁判等情，有彰化縣警察局道路交通事故肇事人自首情形
    紀錄表1件附卷可參，且檢察官認合於自首條件（見本院卷
    第224頁），足認被告已符合自首，爰依刑法第62條前段規
    定，減輕其刑。
　㈢爰以行為人之責任為基礎，審酌被告行經無號誌交叉路口，
    未能「減速慢行，作隨時停車之準備」，致本案車禍發生，
    造成告訴人二人各受有前開傷害，是被告所為實無足取。再
    考量被告迄今未能賠償告訴人二人之犯後態度。惟念及告訴
    人陳銘宏亦有左方車未停車讓右方車先行之過失，且告訴人
    鄭淑文所受傷勢，亦同時肇因於自身慢性退化，是以被告之
    過失行為，並非本案車禍發生、告訴人鄭淑文傷勢之唯一因
    素。兼衡被告並無前科之素行，有臺灣高等法院被告前案紀
    錄表在卷可稽。暨被告自述學歷為高中畢業之智識程度，從
    事清潔工，月薪約新臺幣2萬5千元，需要扶養父母之生活狀
    況（見本院卷第224頁）。以及告訴人二人表示：被告開LEX
    US的車，不是一般人可以開得起的；其等進入路口前並未看
    到被告的車，被告撞到才導致其等受傷嚴重，被告才是本案
    肇事主因之意見（見本院卷第225頁）等一切情狀，乃量處
    如主文所示之刑，並諭知易科罰金之折算標準，以示懲儆。
據上論斷，應依刑事訴訟法第299條第1項前段，判決如主文。
本案經檢察官林芬芳提起公訴，檢察官黃智炫到庭執行職務。
中　　華　　民　　國　　111 　年　　11　　月　　21　　日
                  刑事第六庭    法      官   張琇涵
以上正本證明與原本無異。
如不服本判決應於收受判決後20日內向本院提出上訴書狀，並應
敘述具體理由。其未敘述上訴理由者，應於上訴期間屆滿後20日
內向本院補提理由書( 均須按他造當事人之人數附繕本) 「切勿
逕送上級法院」。
中　　華　　民　　國　　111 　年　　11　　月　　21　　日
                                書  記  官   潘佳欣
附錄論罪科刑法條全文：
中華民國刑法第284條
因過失傷害人者，處1年以下有期徒刑、拘役或10萬元以下罰金
；致重傷者，處3年以下有期徒刑、拘役或30萬元以下罰金。